臺灣雲林地方法院刑事判決
111年度易字第201號
公  訴  人  臺灣雲林地方檢察署檢察官
被      告  蔡慶雄


上列被告因竊盜案件，經檢察官提起公訴（110 年度偵字第3710
號），被告承認被訴犯罪事實，經本院裁定行簡式審判程序，判
決如下：
    主      文
蔡慶雄犯踰越牆垣竊盜罪，處有期徒刑參月，如易科罰金，以新
臺幣壹仟元折算壹日。緩刑貳年，緩刑期間付保護管束，並應於
本判決確定之日起陸個月內，接受法治教育課程壹場次。
未扣案之犯罪所得新臺幣伍佰元，沒收之，於全部或一部不能沒
收或不宜執行沒收時，追徵其價額。
    事實及理由
壹、犯罪事實
    蔡慶雄意圖為自己不法之所有，基於竊盜之犯意，於民國11
　　0 年4 月20日凌晨3 時46分許，翻越陳柏州之雲林縣○○鎮
　　○○路00號住處之圍牆，發現陳柏州停放在其住處空地之車
　　牌號碼000-0000號自用小客車車門未上鎖，竟徒手開啟車門
　　後，竊取陳柏州所有而置放在車內之新臺幣（下同）500 元
　　、鐵盒1 個、全聯福利中心會員卡1 張、全國加油站大利卡
　　1 張、中油VIP 卡1 張、中油會員捷利卡1 張（上開財物除
　　500 元現金外，均已發還給陳柏州），並於離開現場後，將
　　竊得之500 元花用殆盡。嗣經陳柏州發覺遭竊，報警處理，
　　始循線查悉上情。
貳、程序部分
    本案被告蔡慶雄所犯之罪，依法得行簡式審判程序，因被告
　　坦承被訴犯罪事實，故本院裁定本案適用簡式審判程序。
參、認定犯罪事實所憑之證據及理由
    上開犯罪事實，業據被告坦承不諱（本院易201 卷第35、36
    、40頁），核與證人即被害人陳柏州之證述相符（警卷第3
　　、4 頁正反面），並有雲林縣警察局北港分局扣押筆錄暨扣
　　押物品目錄表（警卷第5 至7 頁）、贓物認領保管單（警卷
　　第9 頁）、監視器翻拍畫面暨現場照片（警卷第10至18頁）
    在卷可查，足徵被告之任意性自白確與事實均相符，可以採
　　信。從而，本案事證明確，被告犯行堪以認定，應依法論科
　　。
肆、論罪科刑
一、核被告所為，係犯刑法第321 條第1 項第2 款之踰越牆垣竊
　　盜罪。
二、按刑法第59條所規定之酌量減輕其刑，係裁判上之減輕，必
    以犯罪之情狀顯可憫恕，認為科以最低度刑仍嫌過重者，始
    有其適用。如別有法定減輕之事由者，應優先適用法定減輕
    事由減輕其刑後，猶嫌過重時，方得為之（最高法院98年度
    台上字第6342號判決意旨參照）。所謂「犯罪之情狀」，與
    同法第57條規定科刑時應審酌之一切情狀，並非有截然不同
    之領域，於裁判上酌減其刑時，應就犯罪一切情狀（包括第
    57條所列舉之10款事項），予以全盤考量，審酌其犯罪有無
    可憫恕之事由（即有無特殊之原因與環境，在客觀上足以引
    起一般同情，以及宣告法定最低度刑，是否猶嫌過重等等）
    ，以為判斷（最高法院95年度台上字第6157號、88年度台上
    字第1862號判決意旨參照）。查被告所竊取被害人之財物，
    價值甚微，且始終坦承犯行，被害人亦表示不願追究而同意
    原諒被告，是本院考量上情，認如量處被告法定最低本刑即
    有期徒刑6 月，仍屬過度評價，不符合罪刑相當原則，客觀
    上足以引起一般人之同情，故本案應有情輕法重之處，爰依
    刑法第59條規定酌減其刑。
三、爰以行為人責任為基礎，審酌被告竊取他人財物，顯見其未
    能尊重他人財產權，欠缺守法意識，所為殊不可取，惟考量
    被告始終坦承犯行，犯後態度尚佳，復獲得被害人之諒解，
    自可憑此些犯後行為情狀，而對被告刑度為有利認定，兼衡
    被告自陳為國小畢業之智識程度，已婚，育有1 名子女，目
    前以養鴨為業，每月收入約2 萬1 千元之家庭生活經濟狀況
　　，暨考量檢察官對被告刑度之意見等一切情狀，量處如主文
　　所示之刑，並諭知易科罰金之折算標準，以資懲儆。
四、被告前於94年間，因故意犯罪受有期徒刑以上刑之宣告，並
　　於94年6 月10日易科罰金執行完畢，然距本案犯行已逾5 年
　　，再參酌被告犯後始終坦承犯行，並無飾詞卸責以圖脫免自
    己責任之情形，且被害人亦表示希望法院可以給予被告緩刑
    自新之機會（本院易201 卷第29、43頁），可信被告經此偵
　　、審程序及科刑之教訓，應能知所警惕，本院認對其所宣告
    之刑，應以暫不執行為適當，爰依刑法第74條第1 項第2 款
    之規定，併予宣告緩刑2 年，以勵自新。另考量被告因法治
    觀念欠缺，始觸犯本罪，為改正其錯誤觀念並確保嗣後能恪
　　遵法律規定，爰併依刑法第93條第1 項第2 款、第74條第2
　　項第8 款之規定，諭知被告於緩刑期間付保護管束，並應於
　　本判決確定之日起6 個月內，接受法治教育課程1 場次，以
　　啟自新，並收矯正及社會防衛之效。
伍、沒收部分
    按犯罪所得，屬於犯罪行為人者，沒收之，於全部或一部不
　　能沒收或不宜執行沒收時，追徵其價額，刑法第38條之1 第
　　1 項前段、第3 項分別定有明文。查被告就本案所竊得而未
　　據扣案之犯罪所得500 元，應依刑法第38條之1 第1 項前段
　　規定宣告沒收之，並諭知於全部或一部不能沒收或不宜執行
　　沒收時，依同條第3 項規定，追徵其價額。至於其餘為被告
　　本案所竊得之物，已實際合法發還予被害人，此有贓物認領
　　保管單在卷可參（警卷第9 頁），依刑法第38條之1 第5 項
　　規定，自不予宣告沒收或追徵，一併說明。
據上論斷，應依刑事訴訟法第273 條之1 第1 項、第299 條第1
項前段，判決如主文。
本案經檢察官陳淑蓉提起公訴，檢察官施家榮、謝宏偉到庭執行
職務。
中　　華　　民　　國　　111 　年　　4 　　月　　29　　日
                  刑事第八庭    法  官  陳育良
以上正本證明與原本無異。
如不服本判決應於收受判決後 20 日內向本院提出上訴書狀，並
應敘述具體理由；其未敘述上訴理由者，應於上訴期間屆滿後20
 日內向本院補提理由書（均須按他造當事人之人數附繕本）。
「切勿逕送上級法院」。
告訴人或被害人不服本判決，應具備理由請求檢察官上訴，及上訴期間之計算係以檢察官收受判決正本之日期為準。「切勿逕送上級法院」。　　　　　　　　　　　
                                書記官  王姵珺 
中　　華　　民　　國　　111 　年　　5 　　月　　4 　　日
附錄本案論罪科刑法條全文
中華民國刑法第321 條
犯前條第一項、第二項之罪而有下列情形之一者，處6 月以上5
年以下有期徒刑，得併科50萬元以下罰金：
一、侵入住宅或有人居住之建築物、船艦或隱匿其內而犯之。
二、毀越門窗、牆垣或其他安全設備而犯之。
三、攜帶兇器而犯之。
四、結夥三人以上而犯之。
五、乘火災、水災或其他災害之際而犯之。
六、在車站、港埠、航空站或其他供水、陸、空公眾運輸之舟、
    車、航空機內而犯之。
前項之未遂犯罰之。